# 附有回购权的投资，负债和权益的划分。

提问人：zryhzwg 时间：2022-11-18 00:41:46
陈版主：某国有企业拟引进投资者，股东协议约定：如 3 年后国有企业不能满足上市条件的，国有企业有权决定是否回购投资者所持公司股权；同时约定，如国有企业不能收购投资者所持股权，在董事会中决议如下条款是必须一致通过方可有效（董事会有 9 个席位，投资者占有 2 个席位），其他条款过半数同意即可： 1 、制订公司的利润分配方案和弥补亏损方案； 2 、制订公司增加或者减少注册资本的方案； 3 、制订公司合并、分立、解散或者变更公司形式的方案； 4 、批准公司经营管理层制定的关联交易管理[url=]办法[/url]。企业判断回购义务的是否发生是国有企业的权利，可以选择回购也可以选择不回购，且股东协议并未约定必须回购的其他条款，可以无条件避免支付现金的义务，可以将该投资计入权益。审计中，我们感觉企业在玩文字游戏，从投资者投资的目的分析，投资者就是为了企业上市后取得股权溢价，如不能上市，必然要求企业回购股权。股东协议中保护性条款的设定，也是为了促使企业回购股权。
《企《企 业 会会 计 准准 则 第第 37 号号 —— 金融工具列 报 》》（（ 2017 年修年修 订 ）） 规 定定：：可回售工具，，是指根据合同 约 定定，，持有方有 权 将将 该 工具回售 给发 行方以行方以 获 取取 现 金或其他金融 资产 的的 权 利利，，或者在未来某一不确确定事定事 项 发 生或者持有方死亡或退休 时 ，，自自 动 回售回售 给发 行方的金融工具。
求助陈版： 1 、发行人的回购权和持有人的回售权，是否均满足可回售工具的定义。在发行人拥有回购权力的情况下，对投资者的投入在金融负债和权益工具的划分应考虑那些因素。
2 、企业判断计入权益工具的理由是否充分。
3 、上述董事会一致通过方可生效的保护性条款，是否影响国有企业母公司对该公司控制权的判断，对纳入合并范围是否有影响。

回答人：chenyiwei
这种情况不是套用“可回售工具”的条款，而是考虑该国企是否负有“回购自身权益工具的合同义务”，考虑是否需按CAS 37第十一条、第十二条规定确认相关金融负债。
如你所述，这个条款存在明显的逻辑不合理之处，即对于明显有损于（或不利于实现）投资人利益的事项，不是约定投资人有权回售，而是被投资方有权决定是否回购，这种情况下能否仅仅以此类明显不合逻辑的约定规避金融负债的确认是有很大疑问的。